臺灣高等法院刑事裁定
110年度毒抗字第111號
抗  告  人  
即  被  告  游煜澂



上列抗告人因違反毒品危害防制條例案件，不服臺灣桃園地方法
院109年度毒聲字第761號，中華民國109年12月31日裁定（聲請
案號：臺灣桃園地方檢察署109年度毒偵字第5727號），提起抗
告，本院裁定如下：
    主  文
抗告駁回。
    理  由
一、原裁定意旨略以：抗告人即被告甲○○（下稱被告）於民國10
    9年7月15日下午4時許，在其桃園市桃園區大同路之住處，
    以燒烤吸食煙霧之方式施用甲基安非他命1次等情，為被告
    於偵查坦承不諱，且被告於翌（16)日為警查獲並採尿送驗
    之結果，呈現安非他命及甲基安非他命陽性反應，有台灣檢
    驗科技股份有限公司濫用藥物檢驗報告在卷可參，是被告施
    用第二級毒品甲基安非他命之犯行，洵堪認定。又被告未曾
    因施用毒品案件經法院裁定執行觀察、勒戒，有本院被告前
    案紀錄表附卷可憑，再參酌被告另涉毒品犯罪業經起訴，應
    認檢察官聲請裁定送被告至勒戒處所執行觀察、勒戒，核無
    不合，應予准許等語。
二、抗告意旨略以：本件被告所為係初犯，深具悔意，且因其另
    涉犯販賣毒品未遂案件，現由法院審理中，懇請從寬量刑，
    及併案審理云云。
三、按犯毒品危害防制條例第10條之罪者，檢察官應聲請法院裁
    定，或少年法院（地方法院少年法庭）應先裁定，令被告或
    少年入勒戒處所觀察、勒戒，其期間不得逾2月，毒品危害
    防制條例第20條第1項定有明文，此為法律之強制規定，不
    得藉詞免除。次按毒品危害防制條例所規定之觀察、勒戒處
    分，其立法意旨在幫助施用毒品者戒除毒癮，該處分之性質
    非為懲戒行為人，而係為消滅行為人再次施用毒品之危險性
    ，目的在戒除行為人施用毒品之身癮及心癮措施；觀察勒戒
    係導入一療程觀念，針對行為人將來之危險所為預防、矯治
    措施之保安處分，以達教化與治療之目的，可謂刑罰之補充
    制度，從而毒品危害防制條例本身所規定之觀察、勒戒及強
    制戒治等保安處分，雖兼具自由刑之性質，卻有刑罰不可替
    代之教化治療作用，且觀察、勒戒既屬用以矯治、預防行為
    人反社會性格，而具社會保安功能之保安處分，當無因行為
    人之個人或家庭因素而免予執行之理。末按所謂毒品戒癮治
    療計畫（即美沙冬替代療法），係法務部基於防制毒品危害
    之刑事政策與毒品危害防制條例第24條鑑於對於若干施用毒
    品者若僅施以徒刑不足以斷絕毒癮之規範本旨，乃令檢察機
    關與衛生福利部合作，由檢察官審酌個案情形，援引毒品危
    害防制條例第24條，並參酌刑法第57條所列事項及公共利益
    之維護，改以緩起訴處分方式轉介毒品施用者前往醫療院所
    治療。
四、經查：被告於警詢、偵查坦承施用第二級毒品甲基安非他命
    犯行不諱，且其為警查獲時所採集之尿液檢體，經送檢驗結
    果，呈安非他命及甲基安非他命陽性反應，有台灣檢驗科技
    股份有限公司109年8月4日濫用藥物檢驗報告（尿液檢體編
    號：D0000000號）、新北市警察局受採集尿液檢體人姓名及
    檢體編號對照表在卷可參，堪認被告前揭任意性自白核與事
    實相符，其犯行堪予認定，揆諸前揭規定，被告自應令入勒
    戒處所觀察、勒戒。至是否給予被告為附命完成戒癮之緩起
    訴處分，應由檢察官參酌刑法第57條所列事項及公共利益之
    維護依職權判斷衡酌，凡經檢察官聲請且符合法定要件者，
    法院僅得為有限之低密度審查，除檢察官之判斷有重大明顯
    瑕疵，或其裁量權已萎縮至無聲請觀察、勒戒之餘地，法院
    原則上應尊重檢察官職權之行使，並據以裁定，尚無自由斟
    酌以其他方式替代或得以其他原因免予執行之權。況本件檢
    察官審酌被告另涉嫌販賣第二級毒品案件經起訴在案，並由
    法院審理中，認難以期待其日後得以配合完成戒癮治療之處
    遇程序而聲請觀察、勒戒，有檢察官聲請書、本院被告前案
    紀錄表在卷可稽，核無違反立法目的或悖於比例原則等濫用
    裁量權限之情形，至於檢察官未依毒品危害防制條例第24條
    以緩起訴處分方式轉介毒品施用者前往醫療院所治療，此非
    本院所得審酌之事項。抗告意旨所述其犯後態度之因素，亦
    無從解免其犯施用第二級毒品甲基安非他命犯行而應受觀察
    、勒戒處分。綜上所述，原審因而裁定被告應入勒戒處所觀
    察、勒戒，核無違誤，其抗告意旨猶執前詞指摘，為無理由
    ，應予駁回。
據上論斷，應依刑事訴訟法第412條，裁定如主文。　　
中　　華　　民　　國　　110 　年　　1 　　月　　28　　日
                  刑事第十七庭  審判長法　官  鄭水銓
                                      法  官  黃雅芬
                                      法  官  沈君玲
以上正本證明與原本無異。
不得再抗告。
                                      書記官  曾彥碩
中　　華　　民　　國　　110 　年　　1 　　月　　29　　日